【裁判字號】    97,上訴,3212
【裁判日期】    970725
【裁判案由】    毒品危害防制條例
【裁判全文】
臺灣高等法院刑事判決                97年度上訴字第3212號
上  訴  人
即  被  告  甲○○
上列上訴人因毒品危害防制條例案件，不服臺灣基隆地方法院97
年度訴字第574號，中華民國97年4月30日第一審判決（起訴案號
：臺灣基隆地方法院檢察署97年度毒偵字第189號），提起上訴
，本院判決如下：
    主  文
上訴駁回。
    理 由
一、按「不服地方法院之第一審判決而上訴者，應向管轄第二審
    之高等法院為之。上訴書狀應敘述具體理由」「上訴書狀未
    敘述上訴理由者，應於上訴期間屆滿後二十日內補提理由書
    於原審法院。逾期未補提者，原審法院應定期間先命補正」
    「第二審法院認為上訴書狀未敘述理由或上訴有第三百六十
    二條前段之情形者，應以判決駁回之。但其情形可以補正而
    未經原審法院命其補正者，審判長應定期間先命補正」刑事
    訴訟法第三百六十一條、第三百六十七條，分別定有明文。
    是敘明不服第一審判決之具體理由，為提起第二審上訴之法
    定要件。而所謂敘述具體理由，必以依據卷內訴訟資料或提
    出新事證，憑此指摘或表明第一審判決有採證認事、用法或
    量刑等足以影響判決本旨之不當或違法情形之存在，構成應
    予撤銷改判之具體事由，始克當之（例如：依憑證據法則具
    體指出所採證據何以不具證據能力，或依憑卷證資料，明確
    指出所為證據證明力之判斷如何違背經驗、論理法則）。倘
    僅泛言原判決認定事實錯誤、違背法令、量刑失之過重或輕
    縱，未依上揭意旨指出具體事由，或形式上雖已指出具體事
    由，然該事由縱使屬實，亦不足以認為原判決有何不當或違
    法者（例如：對不具有調查必要性之證據，法院未依聲請調
    查亦未說明理由，或援用證據不當，但除去該證據仍應為同
    一事實之認定），皆難謂係具體理由。方得與第二審上訴制
    度旨在請求第二審法院撤銷、變更第一審不當或違法之判決
    ，以實現個案救濟之立法目的相合（最高法院九十七年度台
    上字第八九二號判決意旨參照）。故上訴人之上訴書狀或補
    提之上訴理由書，雖敘述上訴理由，倘未具體敘述第一審判
    決有何上述違法、不當情形，既與未敘述具體理由無異，其
    上訴即不符合上訴之法定要件。
二、上訴人即被告甲○○上訴意旨略稱：伊因工作關係，恐毒癮
    發作丟掉工作，致生計難以維繫，乃經醫師指示以美沙冬治
    療，現已戒斷毒癮，原判決仍科予刑罰，實非允當，懇請從
    輕量刑云云（本院卷九頁）。
三、本件原審認定被告前因施用毒品案件，經觀察、勒戒後，於
    民國九十年五月二十九日強制戒治期滿執行完畢，經臺灣基
    隆地方法院檢察署檢察官為不起訴處分確定；再因施用毒品
    案件，由檢察官聲請強制戒治並提起公訴，強制戒治部分，
    因毒品危害防制條例修正於九十三年一月九日戒治終結。又
    基於施用第一級毒品海洛因之犯意，於九十七年一月十六日
    晚間六、七時許，在其臺北縣萬里鄉○○路九十號居住處，
    以注射針筒注射方式，非法施用海洛因一次，嗣經警查獲。
    原審因被告為認罪之陳述，適用刑事訴訟法第二百七十三條
    之一第一項簡式審判程序，援引同法第二百九十九條第一項
    前段、毒品危害防制條例第十條第一項、第二十三條第二項
    、第十八條第一項前段，刑法第十一條、第四十七條第一項
    、第三十八條第一項第二款等規定，論處被告施用第一級毒
    品，累犯，處有期徒刑七月，並諭知沒收銷燬查扣之第一級
    毒品海洛因（驗餘淨重○．○六公克；含包裝袋），暨沒收
    針筒一支等情。原判決以被告自始自白犯行，並有經警採尿
    送驗呈嗎啡陽性反應之台灣尖端先進生技醫藥股份有限公司
    濫用藥物檢驗報告、及扣案粉末為海洛因成分之交通部民用
    航空局航空醫務中心九十七年二月十四日航藥鑑字第○九七
    ○五七六號鑑定書（偵卷三三之一、三六頁），暨扣案之注
    射針筒一支等證據資料，已詳述所憑之證據及理由，暨適用
    法律之依據，所為論斷，俱有卷證資料可資覆按。核諸被告
    上訴意旨，並未指摘原判決事實認定或法律之適用有何不當
    或違法。而所指美沙冬治療一情，姑不論未舉證以實，縱屬
    非虛，亦屬犯後所為，自與毒品危害防制條例第二十一條：
    「犯毒品危害防制條例第十條之罪者，於犯罪未發覺前，自
    動向行政院衛生署指定之醫療機構請求治療，醫療機構免將
    請求治療者送檢察機關。依前項規定治療中經查獲之被告，
    應由檢察官為不起訴之處分，但以一次為限」規定不合，其
    尚不得以此請求寬典。尤且量刑輕重，係屬事實審法院得依
    職權自由裁量之事項，苟已斟酌刑法第五十七條各款所列情
    狀，而未逾越法定刑度，不得遽指為違法（最高法院九十五
    年台上字第七二一四號判決參照）。被告提起上訴並未提出
    量刑構成應予撤銷改判之具體事由，核與未敘述理由無異，
    其泛指原判決量刑不當，自屬無據。況原判決業已詳載審酌
    被告前有施用毒品之犯行，素行非佳，經警查獲後仍未戒絕
    ，如前次輕度量刑就被告言已無法收矯治之效，再衡量被告
    其餘犯罪之動機、目的、犯罪時所受之刺激、犯罪之手段、
    犯人之生活狀況、品行、智識程度、犯罪所生之危險或損害
    、犯罪後之態度等一切情狀，量處有期徒刑七月。核其於上
    揭罪名法定刑「六月以上五年以下有期徒刑」之科刑範圍內
    ，再審酌有累犯加重之情狀而酌處有期徒刑七月，難謂有濫
    用裁量權，而量刑過重之情形。衡諸上揭說明，上訴人提出
    上訴書狀所敘述之理由，顯與刑事訴訟法第三百六十一條第
    二項規定上訴書狀所應具備之「具體理由」未合，其上訴即
    屬違背法律上之程式，爰不經言詞辯論，逕予駁回。
據上論斷，應依刑事訴訟法第三百六十七條前段、第三百七十二
條，判決如主文。
中    華    民    國    97    年    7     月    25    日
            刑事第十八庭  審判長法  官  吳鴻章
                                法  官  周政達
                                法  官  段景榕
以上正本證明與原本無異。
如不服本判決，應於收受送達後十日內向本院提出上訴書狀，其
未敘述上訴之理由者並得於提起上訴後十日內向本院補提理由書
（均須按他造當事人之人數附繕本）。
                                書記官  陳靜姿
中    華    民    國    97    年    7     月    29    日


司法院資訊處製作；財團法人民間司法改革基金會備份。
